臺灣高等法院刑事判決　　　　　　　　96年度上訴字第2999號
　上　訴　人　臺灣士林地方法院檢察署檢察官
　上　訴　人
　即　被　告　丙○○
　選任辯護人　朱子慶律師
　　　　　　　黃金洙律師
　上　訴　人
　即　被　告　甲○○
　選任辯護人　朱子慶律師
　被　　　告　丁○○原名黃瑞.
　被　　　告　乙○○
　上列二人共同
　選任辯護人　丁中原律師
　　　　　　　蔡吉記律師
上列上訴人因被告等人恐嚇等案件，不服臺灣士林地方法院95年
度訴字第866號，中華民國 96年4月9日第一審判決（起訴案號：
臺灣士林地方法院檢察署 94年度偵字第11234號），提起上訴，
本院判決如下：
    主  文
原判決關於丙○○、甲○○及丁○○部分撤銷。
丙○○、丁○○共同以非法方法，剝奪他人之行動自由，各處有
期徒刑捌月，均減為有期徒刑肆月，如易科罰金，均以銀元佰
元即新臺幣玖佰元折算壹日。丙○○緩刑貳年。
甲○○共同以非法方法，剝奪他人之行動自由，累犯，處有期徒
刑拾月，減為有期徒刑伍月，如易科罰金，以銀元佰元即新臺
幣玖佰元折算壹日。
檢察官其他上訴駁回。
    事  實
一、甲○○前於民國（下同）89年間因違反毒品危害防制條例案
    件，經臺灣南投地方法院 89年度投刑簡字第321號判處有期
    徒刑6月確定，於90年7月16日易科罰金執行完畢。
二、丁○○（原名黃瑞雪）為臺北市○○區○○路210號9樓韓代
    國際股份有限公司（下稱韓代公司）、典巨科技股份有限公
    司（下稱典巨公司，登記地址同韓代公司）之負責人，為邀
    請戊○○擔任前揭兩家公司之總經理，乃同意於戊○○未以
    現金出資之方式，移轉登記韓代公司 300,000股、典巨公司
    200,000 股之股份予戊○○。而二人原係男女朋友，嗣因感
    情生變，丁○○遂請其先夫張宗顯之兄張宗樑及張宗顯之姐
    夫陳政煌出面，向戊○○提出以新臺幣（下同）12,000,000
    元及典巨公司經營權（韓國ＤＶＳ代理權）為條件，要求與
    戊○○公私兩斷，然為戊○○拒絕，丁○○之兄丙○○得悉
    此情，丁○○旋委由丙○○處理，而丁○○明知戊○○無意
    離開公司，因而為迫使其離開公司，其當得預見丙○○必有
    因而使用不正之手段之可能，竟仍與丙○○及丙○○所邀約
    前來之甲○○（綽號「小高」）及姓名年籍不詳之成年男子
    「李先生」暨甲○○不詳姓名年籍之成年友人三名，基於共
    同之犯意聯絡，於 94年5月31日上午10時30分許，由丁○○
    在前揭公司所召開之臨時股東會上，宣布解除戊○○之職務
    ，並表示其餘事情授權丙○○及「李先生」處理後，即由不
    知情之乙○○陪同離開公司。丁○○先至地下室停車場之車
    上等候，乙○○則因接獲管理員通知得悉丙○○友人來訪，
    遂至一樓大廳帶領甲○○及其所帶同前來之三名姓名、年籍
    均不詳之成年男子（其中一人身穿黑衣、黑褲，髮型中禿並
    斜背背包，一人亦著黑衣黑褲、一人穿有領之橫條紋上衣、
    暗深色褲子）上樓與丙○○見面，旋丙○○及甲○○等人即
    前往戊○○辦公室，戊○○正於座位上收拾私人物品，丙○○即向戊○○稱要好好談一下，並與甲○○及甲○○之友人
    等人簇擁戊○○前往會議室，雖經雙方一再之商談，惟仍未
    能達成協議，丙○○及「李先生」仍通知不知情之公司會計
    陳虹吟，向會計師取得韓代公司、典巨公司離職書、承諾書
    、股權讓渡書、保密協議書等文件要戊○○簽署，戊○○表
    示所有文件須和律師討論後再決定，甲○○即以兇狠之態度
    向戊○○恫稱：「自己又不是不識字，看看簽一簽就好了，
    不要敬酒不吃吃罰酒，況且今天你不簽，不要想離開這個地
    方。」等語，另 1名陪同進入會議室之甲○○成年友人則將
    手伸入斜背背包內作勢欲取出武器，然因戊○○仍堅持與丁○○當面談清楚，雙方僵持不下，戊○○即被限制行動自由
    於會議室內，直至下午 2時50分許，戊○○問甲○○、「李
    先生」是否不簽就走不出這門，「李先生」以強硬之語氣表
    示「今天一定要解決此事」，非法剝奪戊○○之行動自由，
    並以此脅迫戊○○，致戊○○為得以脫身而不得不依甲○○
    等人之指示簽署離職書、承諾書、保密協議書及股權讓渡書
    等文件，表示無條件歸還所有股份，丙○○於取得前揭文件
    後，復因公司會計陳虹吟表示根據稅法規定申報股份之轉讓
    僅能以買賣或贈與為由，又要求戊○○簽署股權贈與證明書
    ，將戊○○所持有之韓代公司股票300,000股，每股面額 10
    元，以每股2元之價值，贈與丁○○，將典巨公司股票200,0
    00股，每股面額10元，以每股12元之價值贈與丁○○，戊○○迫於無奈，復於股權讓與證明書上出讓人欄簽名。甲○○
    於戊○○簽妥文件後，強將1紙丁○○所簽發，發票日為 94
    年6月6日，付款人為第一商業銀行光復分行，面額1,000,00
    0 元之支票塞入戊○○口袋，要戊○○收下，戊○○始獲離
    開會議室並收拾私人物品後離去。
三、案經戊○○訴由臺北市政府警察局內湖分局報請臺灣士林地
    方法院檢察署檢察官偵查起訴。
    理  由
一、訊據上訴人即被告丙○○、甲○○及被告丁○○供承有於上
    開時地與告訴人戊○○協商告訴人戊○○自韓代公司及典巨
    公司離職之事宜，嗣告訴人戊○○並有簽署上揭同意離職書
    、承諾書、保密協議書、股權讓渡書及股權讓與證明書等文
    件之事實，惟均矢口否認有上揭妨害告訴人戊○○行動自由
    之犯行，被告丙○○辯稱：丁○○委託伊處理戊○○自公司
    離職的事宜，伊對戊○○動之以情，戊○○也是為公司好，
    而自己同意簽字離開的。伊請甲○○來公司，是因為怕開會
    結束後情況無法掌控，擔心戊○○跟丁○○起衝突，戊○○
    所簽署的文件都是他自願簽的，伊並沒有妨害他的行動自由
    云云，被告甲○○辯稱：丙○○邀伊幫忙處理事情，當天伊
    只是在旁邊聽，並沒有說什麼話云云，被告丁○○辯稱：伊
    當天開完會就離開了，伊不知道後來發生什麼事云云。
二、惟查上開犯罪事實，除據告訴人戊○○於警詢及偵查中指述
    綦詳在卷外，嗣告訴人戊○○且於原審法院審理時以證人身
    分證稱：伊進入會議室後，「李先生」坐在伊左手邊，然後
    是丙○○，右手邊先是甲○○，再旁邊是甲○○朋友，後來
    甲○○就拿出包括辭職書、承諾書、股權贈與證明書、股權
    讓渡書等文件要伊簽字，但伊不肯簽，說要經過律師，甲○○便說：「你又不是不識字，不要敬酒不吃吃罰酒，今天不
    簽的話，就不要想離開這個地方」，甲○○朋友則作勢伸手
    進前面的背袋內，好像要拿什麼東西出來，雙方便僵在那裡
    ，後來「李先生」見局面很僵，便叫丙○○和其他人先出去
    ，僅餘甲○○，隨後由「李先生」和伊主談，甲○○則進進
    出出，到下午2點多快3點時，因為對方不讓伊喝水、吃飯、
    上廁所，人很不舒服，伊便問說：「是不是不簽，就走不出
    這個門」，李先生態度很強硬地表示「今天一定要解決這件
    事」，要伊趕快簽一簽。伊只好在預打好的辭職書、承諾書
    和股權讓渡書上簽名。當時因為股權讓渡書上所寫每股面額
    是10元，但伊認為這和承諾書上所寫的不同，所以將面額10
    元劃掉改成０元，大約過20幾分鐘，又拿2份股權贈與證明
    書進來要伊簽。簽完之後，「李先生」說這樣可以請丙○○
    進來了，等到「李先生」和甲○○進來時，「李先生」說丙○○和乙○○不好意思，並交給伊一張支票，伊不肯收，甲○○便將支票塞在伊左邊襯衫口袋，後來伊問「李先生」可
    否離開，「李先生」說可以，伊才離開會議室去座位上收拾
    東西云云（見偵查卷第76頁、第146頁、原審卷第125至128
    頁），嗣於本院準備程序及審理時仍指述如上，並有告訴人
    戊○○指述因遭強迫而簽署之辭職書（內容為「茲因本人私
    務繁忙，力有未逮，恐將無法善盡本公司監察人職務，辭卸
    監察人一職）、承諾書（內容為「立承諾書人：戊○○，茲
    承諾將黃瑞雪女士前借本人名義登記之韓代國際股份有限公
    司股份二十萬股、典巨科技股份有限公司股份三十萬股，全
    部無償返還予黃瑞雪女士，本人並承諾無條件配合辦理股份
    轉讓過戶登記等程序，恐口無憑，特立承諾書為證」、股權
    贈與證明書 2紙（內容分別為：「茲願將本人戊○○所持典
    巨科技股份有限公司股票參拾萬股，每股面額新臺幣壹拾元
    、以每股新臺幣貳元之價值，贈與予黃瑞雪小姐承受，贈與
    之價款共計新臺幣陸拾萬元，其所有權益，自即日起概歸受
    贈人承受，贈與人絕無異議，特立此書為憑」、「茲願將本
    人戊○○所持韓代國際股份有限公司股票貳拾萬股，每股面
    額新臺幣壹拾元、以每股新臺幣壹拾貳元之價值，贈與予黃
    瑞雪小姐承受，贈與之價款共計新臺幣貳佰陸拾萬元，其所
    有權益，自即日起概歸受贈人承受，贈與人絕無異議，特立
    此書為憑」）等在卷可參（見偵查卷第151頁、第128頁、第
    130 頁、第131頁、第132頁）。至告訴人戊○○就當時在會
    議室內究有幾人乙情，前後所述雖有不一，惟依告訴人戊○○於本院準備程序及審理時供稱：當時將伊帶至會議室者有
  　六人，而留在會議室者只有四人，伊左側坐李先生、丙○○
    ，右側坐甲○○及其友人，而在會議室約半各小時，因雙方
    僵在那裡，所以李先生就叫其他人離開，只留下他一人，而
    丙○○就沒有再進來過了，至甲○○則進進出出，其他人則
    在大會議室旁的小會客室云云，是告訴人戊○○被帶至該會
    議室時，先後在會議室內之人數並非固定，且有進進出出之
    情事，是告訴人戊○○先後未能一致指述留於該會議室之人
    數，亦屬情理之常，惟告訴人戊○○先後就其如何於會議室
　　內遭限制行動自由之指述則始終一致，尚不能僅憑陳述細節
  　之些微出入，即認告訴人戊○○所言係屬虛假，亦不能因之
    影響告訴人戊○○指述有於上開時地在會議室內遭限制行動
    自由之事實，而依被告甲○○所供當時伊並帶三名朋友到公
    司云云，並加上被告黃振國及「李先生」，合計六人，核與
    告訴人戊○○指述將其帶至會議室者有六人等語相符，本院
    即以此認定之。
三、至被告丙○○等人雖辯稱係經由戊○○同意簽署上開文件云
    云，惟此為告訴人戊○○所否認，而訊據被告丁○○供承之
　　前即曾委由張宗樑及陳政煌與戊○○洽談戊○○自公司離開
  　之條件云云，被告丁○○於偵查中並提出當時與告訴人戊○○洽談之條件，依其所提出對告訴人戊○○之補償計算書，
    包括典巨公司之經營權（韓國ＤＶＳ代理權），被告丁○○
    願補償計約一千四百萬元之金額，有該補償計算書影本乙份
    在卷可參（見偵查卷第 126頁），惟均為告訴人戊○○所拒
    絕，此次被告丁○○復委由被告丙○○處理，然並未提出欲
    對告訴人戊○○為何補償，衡情告訴人戊○○又豈有毫無條
    件即遽而同意簽署上開離職書、承諾書、股權讓渡書等文件
    之理（至由被告丁○○所簽發，發票日為94年6月6日，付款
    人為第一商業銀行光復分行，面額一百萬元之支票，乃係於
    告訴人戊○○簽署上開文件後，由被告甲○○硬塞入告訴人
    戊○○之口袋，並非告訴人戊○○離職之代價，此並據告訴
    人戊○○供述在卷），且若確係經由告訴人戊○○自主性之
    同意而簽署上開文件，告訴人戊○○又豈有自當日上午十一
    時許遭被告丙○○、甲○○等人簇擁至會議室後，迄同日下
    午2時50分許始行簽署上開文件之理，另查被告丁○○為邀
    請告訴人戊○○擔任典巨公司及韓代公司之總經理，而移轉
    登記韓代公司30萬股及典巨公司20萬股之股份予告訴人戊○○，此據被告丁○○及告訴人戊○○供述在卷，並有該等公
    司之股東名簿、變更登記表等在卷可參，此被告丁○○於偵
    查中亦供承：當時跟戊○○已發生關係，想說兩人可以共創
    事業，如果合作愉快的話，將股份給戊○○也沒關係云云（
    見偵卷第148頁），並於偵查中具狀稱：因90年9月間家中突
    遭巨變，為請戊○○進入韓代及典巨公司幫忙，基於感激遂
    於 91年1月間聘請戊○○擔任典巨公司業務總經理，將其薪
    資由原任職其他公司之六萬餘元，調整為十三萬二千元，另
    將韓代及典巨公司等股份掛名過戶予戊○○，復於93年口頭
    贈送予戊○○等語，有該刑事答辯狀在卷可參（見偵查卷第
    107頁），是告訴人戊○○取得上開韓代公司 30萬股及典巨
    公司20萬股之股份，係因被告丁○○為使告訴人戊○○擔任
    典巨公司及韓代公司之總經理，而移轉登記予告訴人戊○○
    ，縱告訴人戊○○取得上開韓代公司及典巨公司股份實未出
    資，惟依上所述，告訴人戊○○取得上開韓代及典巨公司之
    股份，係因被告丁○○之贈與，而已現實取得上開股份之所
    有權，並非僅係單純出借名義予被告丁○○登記。至告訴人
    戊○○擔任典巨公司業務總經理後，典巨公司是否處於虧損
    狀態、告訴人戊○○有無專業可使被告丁○○贈與上開股份
    乙節，惟按贈與契約係屬無償契約，贈與人原無從因此取得
    相當之對價，核其動機所在多有，無論係被告丁○○所稱出
    於感激或感情之因素、或係如被告丙○○於原審法院審理時
    具狀辯稱：係為提高告訴人戊○○於公司內之地位，此均無
    礙於該贈與契約之成立，被告丁○○既非因遭詐騙或因錯誤
    而為上開贈與行為，所為之贈與自生法律上效力，而發生贈
    與之效力。則以告訴人戊○○既已取得韓代公司30萬股及典
    巨公司20萬股股份之所有權，此際告訴人戊○○若非因遭被
    告丙○○、甲○○等人限制其行動自由於會議室內，並以簽
    署上開文件脅迫之，告訴人戊○○為求得以脫身，又豈有未
    取分文，毫無條件即同意離職並將所持有之上開股份讓渡予
    他人之理，是被告丙○○等人所辯該等文件係戊○○依其自
    由意識所簽云云，核非事實，而無足採，茲依告訴人戊○○
    指述其在該會議室內先後達約四個小時，均無從離開，而被
    限制行動自由等情，而依被告甲○○供稱戊○○在會議室內
    時，伊及所帶去之人均在會議室或會議室外面之小會議室云
    云，以被告甲○○及其所帶同前往之人與韓代公司及典巨公
    司並無何關聯，告訴人戊○○是否離職亦與其等無涉，被告
    甲○○等人又何以於告訴人戊○○拒不簽署上開文件時，均
    在該會議室外守候，而衡情告訴人戊○○既遭被告丁○○解
    除職務，並拒簽上開文件，其若能離開該會議室，應無長達
    數小時均留於該會議室內，而未離開該會議室之理，甚且亦
    未能前往洗手間或用（午）餐，而迄告訴人戊○○簽署上開
    文件後，告訴人戊○○始獲離開，是告訴人戊○○上開指述
    被告丙○○等人要求其簽署上開文件遭拒後，被告甲○○即
    向其恫稱：「自己又不是不識字，看看簽一簽就好了，不要
    敬酒不吃吃罰酒，況且今天你不簽，不要想離開這個地方。
    」等語，迄下午2時50分許，其問被告甲○○、「李先生」
    等人是否不簽就走不出這門，「李先生」即以強硬之語氣表
    示「今天一定要解決此事」等情，尚非無據，而堪採信
四、被告丁○○雖辯稱當天開完股東臨時會就離開了，不知道後
    來發生什麼事云云，惟查被告丁○○為使告訴人戊○○自公
    司離開，多次提出優渥之條件委由張宗樑及陳政煌等人與告
    訴人戊○○洽談，均未獲同意，被告丁○○顯已明知告訴人
    戊○○並無隨意離開公司，旋被告丁○○於94年5月29日出
    具授權書，委由被告丙○○處理，而僅以為解聘告訴人戊○○，實毋庸召開公司臨時股東會，惟被告丁○○於 94年5月
    31日召開公司臨時股東會，僅宣布解除告訴人戊○○之職務
    ，並表示其餘事情授權被告丙○○及「李先生」處理後，即
    行離去，不敢面對告訴人戊○○，而依被告丙○○並事先邀
    同被告甲○○等人前來助陣，足徵被告丁○○就如何迫使不
    欲自公司離開之告訴人戊○○得以離開，事先顯與被告丙○○即有所謀議，並參酌被告丁○○於本院審理時供稱伊告訴
    會計陳虹吟就戊○○解職之事要配合丙○○處理云云，而查
    證人陳虹吟並經向會計師取得上揭離職書、承諾書、股權讓
    渡書、保密協議書及股權贈與證明書等文件，是被告丁○○
    既知告訴人戊○○無意離開公司，仍與被告丙○○、甲○○
    等人事先謀議，於告訴人戊○○不願離開公司之際，被告丙○○、甲○○等人即將告訴人戊○○簇擁至會議室內後，以
    妨害告訴人戊○○行動自由之方式，迫使告訴人戊○○同意
    簽署上開文件，被告丁○○對此既有預見，自應共負其責。
  綜上所述，被告丙○○、甲○○、丁○○三人所辯各節，要係
  卸責之詞，不足採信，事證明確，被告丙○○、甲○○、丁○○等人犯行，均堪認定。
五、核被告丙○○、甲○○及丁○○三人所為，均係犯刑法第30
    2條第1項之剝奪他人行動自由罪。而查刑法第 302條之剝奪
    他人行動自由罪，係妨害他人自由之概括規定，故行為人具
    有一定目的，以非法方法剝奪人之行動自由者，除法律別有
    處罰較重之規定應適用各該規定處斷外，如以使人行無義務
    之事或妨害人行使權利為目的，而其強暴脅迫已達於剝奪人
    之行動自由之程度即祇成立本罪，亦不應再依同法第304條
    論處（參照最高法院29年上字第2359號判例意旨），本件被
    告丙○○等人於上開時地於會議室內剝奪告訴人戊○○行動
    自由，係為迫使告訴人戊○○簽署上開文件，而此均係在渠
    等剝奪告訴人戊○○行動自由犯行繼續中所為之強制行為，
    自屬包含於剝奪告訴人戊○○行動自由犯行之同一意念中，
    縱渠等所為，合於刑法第304條第1項之以強暴使人行無義務
    之事等情形，仍應視為剝奪行動自由之部分行為，而僅論以
    刑法第302條第1項之剝奪他人行動自由罪。被告丁○○、丙○○、甲○○、「李先生」及不詳姓名年籍之成年人三人間
    ，就上開犯行，有犯意聯絡及行為分擔，均為共同正犯。又
    刑法第302條第1項所定罰金刑部分，依罰金罰鍰提高標準條
    例第1條第1項前段規定，原規定就其原定數額提高十倍，茲
    依刑法施行法第1條之1規定中華民國94年1月7日刑法修正施
    行後，刑法分則編所定罰金之貨幣單位為新臺幣，而 94年1
    月7日刑法修正時，刑法分則編未修正之條文定有罰金者，
  　自94年1月7日刑法修正施行後，就其所定數額提高為三十倍
    。本次94年1月7日刑法修正時，刑法第302條第1項並未為修
    正，而依上揭規定，就罰金刑部分之貨幣單位改為新台幣，
    因而就其所定罰金數額提高為三十倍，惟實際上刑法第302
    條第1項剝奪他人行動自由罪之構成要件及法定刑並未變更
    ，自無有利或不利而為新舊法比較適用之問題，附此敘明。
    又被告甲○○有犯罪事實欄所載之前科判決及執行紀錄，有
    本院被告甲○○前案紀錄表乙紙在卷可稽，被告甲○○於受
    有期徒刑執行完畢後五年內再故意犯本件有期徒刑以上之罪
    ，不論依修正前之刑法第47條，或修正後之刑法第 47條第1
    項之規定，均構成累犯，對被告甲○○而言並無有利或不利
　　之情形，自不生新舊法比較之問題，應逕依刑法第47條，論
  　以累犯，依法加重其刑。原審就被告丙○○、甲○○等人予
    以論罪科刑，固非無見，惟查被告丁○○、丙○○、甲○○
    上開以非法剝奪告訴人戊○○之行動自由之方式，脅迫告訴
    人戊○○依渠等之指示簽署上開文件，核渠等所為，係犯刑
    法第302條第1項之剝奪他人行動自由罪，原審認被告丁○○
    、丙○○、甲○○等人所為尚未達剝奪告訴人戊○○行動自
    由之程度，而認並無成立刑法第302條第1項之剝奪他人行動
    自由罪，所為係犯刑法第304條第1項之強制罪，其論斷尚有
    未洽，是被告丙○○、甲○○上訴意旨否認有上開犯行，固
    均無理由，惟檢察官上訴意旨指摘原審認被告丙○○、甲○○所為係犯刑法第304條第1項之強制罪，暨認被告丁○○並
    無與被告丙○○、甲○○共犯此部分犯行，係屬不當，則非
    無理由，是原判決關於被告丁○○、丙○○、甲○○部分既
　　有可議，自應由本院予以撤銷改判。爰審酌被告丁○○、丙○○、甲○○之素行、犯罪之動機、目的、手段，不循合法
    途徑，竟恃人多勢眾而以妨害告訴人戊○○行動自由之方式
    ，迫使告訴人戊○○離職並同意簽署上開文件，告訴人戊○○因而所受之損害及犯罪後之態度等一切情狀，就被告丁○○、丙○○、甲○○三人，各量處有期徒刑8月、8月及10月
    ，而查被告三人犯罪時間係在96年4月24日前，所為合於中
    華民國96年罪犯減刑條例減刑之規定，並均依中華民國96年
    罪犯減刑條例第2條第1項第3款之規定，分別減為有期徒刑4
    月、4月及5月。而查被告等人行為後，刑法第41條業已修正
    ，並於於94年2月2日經總統公布，於95年7月1日施行，修正
    前刑法第41條第1項前段規定：「犯最重本刑為5年以下有期
  　徒刑以下之刑之罪，而受6個月以下有期徒刑或拘役之宣告
    ，因身體、教育、職業、家庭之關係或其他正當事由，執行
　　顯有困難者，得以1元以上3元以下折算一日，易科罰金。」
  　，又行為人行為時之易科罰金折算標準，依修正前罰金罰鍰
    提高標準條例第2條前段（現已刪除）規定，就其原定數額
    提高為100倍折算1日，則被告行為時之易科罰金折算標準，
    應以銀元300元折算1日，經折算為新臺幣後，應以新臺幣90
    0元折算為1日。惟95年7月1日修正公布施行之刑法第1條第1
    項前段則規定：「犯最重本刑為五年以下有期徒刑以下之刑
  　之罪，而受六個月以下有期徒刑或拘役之宣告者，得以新臺
    幣一千元、二千元或三千元折算一日，易科罰金。」，比較
    修正前後之易科罰金折算標準，以95年7月1日修正公布施行
    前之規定，較有利於被告等人，依刑法第2條第1項之規定，
    並均依修正前刑法第 41條第1項前段規定，諭知易科罰金之
    折算標準。而查被告丙○○前未曾受有期徒刑以上刑之宣告
    ，素行良好，有本院被告丙○○前案紀錄表乙份在卷可稽，
    本次因其胞妹丁○○與告訴人戊○○感情生變，多次談判未
    果，而受被告丁○○之託，邀集被告甲○○等人前來公司與
    告訴人戊○○談判，致犯本件犯行，惟被告丙○○並未從中
    獲取何利益，而被告黃振國因罹有急性骨髓性白血病合併腦
    轉移，現接受化學治療中，有國立台灣大學醫學院附設醫院
    出具被告丙○○之診斷證明書乙紙附卷可參，被告丙○○經
    此罪刑之宣告，爾後當知所警惕，諒無再犯之虞，本院審酌
    各情，認被告丙○○所受本件刑之宣告以暫不執行為適當，
    爰依刑法第七十四條之規定（緩刑之宣告，應依裁判時之情
    狀審酌，應逕適用裁判時即新法第 74條第1項之規定，參照
    最高法院 95年第8次刑事庭會議決議），併予宣告緩刑二年
    ，以啟自新。
六、公訴意旨另以：（一）被告丙○○、甲○○及丁○○等人共
    同基於為自己不法所有之意圖，於上開時地由被告甲○○向
　　戊○○恫稱：「自己又不是不識字，看看簽一簽就好了，不
  　要敬酒不吃吃罰酒，況且今天你不簽，不要想離開這個地方
    。」等語，致戊○○心生畏懼，然因戊○○仍堅持與丁○○
    當面談清楚，雙方僵持不下，戊○○即被限制行動自由於會
    議室內，直至下午 2時50分許，戊○○問被告甲○○及「李
    先生」是否不簽就走不出這門，「李先生」以強硬之語氣表
    示「今天一定要解決此事」，戊○○迫於無奈，遂依被告甲○○等人之指示簽署離職書、承諾書、保密協議書、股權讓
    渡書及簽署股權贈與證明書，將戊○○所持有之韓代公司股
    票30萬股，每股面額10元，以每股2元之價值，贈與被告丁○○，將典巨公司股票20萬股，每股面額10元，以每股12元
    之價值贈與被告丁○○，因認被告丙○○、甲○○及丁○○
    三人上開所為，另涉犯刑法第346條第1項之恐嚇取財罪嫌云
    云﹔（二）被告乙○○係丁○○之兄，為迫使戊○○離開公
    司，並無條件放棄所持有之公司股份，與同案被告丁○○、
    丙○○等人共同基於為自己不法所有之意圖，由同案被告丙○○出面商請同案被告甲○○（綽號「小高」）找人北上幫
    忙，嗣經商議妥當後，由同案被告丁○○在前揭公司所召開
    之臨時股東會上，宣布解除戊○○之職務，表示其餘事情授
    權同案被告丙○○、被告乙○○及「李先生」（年籍姓名不
    詳）處理後，被告乙○○並陪同同案被告丁○○離開公司。
    同案被告丁○○先至地下室停車場之車上等候，被告乙○○
    則至一樓大廳帶領同案被告甲○○及其所帶領之4名姓名、
    年籍均不詳之成年男子（其中二人身穿黑衣、黑褲，1人穿
    白色T恤、暗深色褲子、1人穿有領之橫條紋上衣、暗深色褲
    子）進入前揭公司，由同案被告丙○○、甲○○及該等姓名
    、年籍不詳之成年男子數人至戊○○座位，強制戊○○進入
    會議室內，由同案被告丙○○及「李先生」拿出預先準備好
    之韓代公司、典巨公司離職書、承諾書、股權讓渡書、保密
    協議書等文件要戊○○簽署，戊○○表示所有文件須和律師
    討論後再決定，同案被告甲○○即以兇狠之態度向戊○○恫
    稱：「自己又不是不識字，看看簽一簽就好了，不要敬酒不
    吃吃罰酒，況且今天你不簽，不要想離開這個地方。」等語
    ，致戊○○心生畏懼，然因戊○○仍堅持與丁○○當面談清
    楚，雙方僵持不下，戊○○即被限制行動自由於會議室內，
    直至下午 2時50分許，戊○○問同案被告甲○○、「李先生
    」是否不簽就走不出這門，「李先生」以強硬之語氣表示「
    今天一定要解決此事」，戊○○迫於無奈，遂依同案被告甲○○等人之指示簽署離職書、承諾書、保密協議書、股權讓
    渡書及股權贈與證明書等文件，因認被告乙○○亦涉犯刑法
    第302條之剝奪他人行動自由及同法第346條第1項之恐嚇取
    財罪嫌云云。
七、按犯罪事實應依證據認定之，無證據不得認定犯罪事實﹔又
    不能證明被告犯罪者，應諭知無罪之判決，刑事訴訟法第15
    4條第2項及第301條第1項分別定有明文。而所謂認定犯罪事
    實之證據，係指足以認定被告確有犯罪行為之積極證據而言
    ，該項證據自須適合於被告犯罪事實之認定，始得採為斷罪
    資料，如未能發現相當證據，或證據不足以證明，自不能以
    推測或擬制之方法，以為裁判之基礎。若關於被告是否犯罪
    之證明未達確信其為真實之程度，而有合理懷疑之存在，致
    使無從形成有罪之確信，根據「罪證有疑，利於被告」之證
    據法則，即不得遽為不利被告之認定（參照最高法院二十九
    年上字第三一Ｏ五號、四十年臺上字第八六號及七十六年台
    上字第四九八六號判例意旨）。另按刑法第346條第1項之恐
    嚇取財罪，係以意圖為自己或第三人不法所有為構成要件，
    若僅以恐嚇之方法使人交付財物，而並無不法所有之意圖者
    ，縱令其行為或可觸犯他項罪名，要無由成立本條之恐嚇取
    財罪（參照最高法院24年上字第3666號判例意旨）。
八、經查：（一）訊據被告丁○○、丙○○、甲○○等人均矢口
    否認有何公訴人指訴之恐嚇取財犯行，而查告訴人戊○○取
    得典巨和韓代公司股份係因受僱擔任該等公司之總經理，告
    訴人戊○○實際上並未出資，已如前述，被告丁○○主觀上
    因而認告訴人戊○○原係無償取得上開股份，告訴人戊○○
    既係因擔任韓代公司及典巨公司始因而登記取得該等公司之
    股份，茲告訴人戊○○離職後自應無償返還，至被告丁○○
    前雖曾欲以給付告訴人戊○○12,000,000元之方式解決之情
    ，但此為讓步下所為，此據被告丁○○供述明確在卷，被告
    丁○○嗣委請被告丙○○等人代為處理告訴人戊○○離開公
    司乙事，並處理其與告訴人戊○○間股份移轉之事宜，亦難
    認其等有何為自己不法所有之意圖，況刑法第346條恐嚇取
    財罪，並係以恐嚇之方式使人將本人或第三人之「物」為交
    付，告訴人戊○○固有因遭被告甲○○等人脅迫簽署上開文
    件，惟是否得認即係屬物之交付，亦非無疑，是本件並無積
    極證據足資證明被告等人確有為自己不法所有之意圖或使告
    訴人戊○○交付財物之情事，被告丁○○等人所辯並無恐嚇
    取財之犯行云云，應堪採信，被告丁○○等人此部分犯罪尚
    屬不能證明，本應為無罪之諭知，惟公訴人認被告丁○○、
    丙○○、甲○○等人此部分與被告丁○○、丙○○、甲○○
    等人前揭論罪科刑部分具有修正前刑法第五十五條牽連犯之
    裁判上一罪關係，爰不另為無罪之諭知。（二）查公訴人據
　　以認被告乙○○涉犯上開妨害自由及恐嚇取財罪嫌，無非係
  　以被告丁○○、丙○○、甲○○等人之供述、告訴人戊○○
    之指訴、證人邱璽名之證述、韓代公司、典巨公司變更登記
    表、股東名簿影本、股利憑單、勘驗筆錄及翻拍照片、補償
    計劃影本、辭職書、承諾書、股權贈與證明書、股權讓渡書
    及面額1,000,000元之本票和授權書等為其主要論據，訊據
    被告乙○○固供承有於上開時地引領被告甲○○及與被告甲○○同行之人與被告丙○○會面之事實，惟否認有何公訴人
    指訴之上開犯行，辯稱：伊是公司總務，但股東會解聘戊○○之事，伊是事後才知道，而丁○○委託丙○○處理解聘戊○○之事，伊也不知道，雙方在談離職之事時，伊均不在場
    ，而伊也不知道甲○○是為何要找丙○○云云，查被告丁○○原延攬告訴人戊○○擔任韓代公司及典巨公司之總經理，
  　嗣因彼等間感情生變，因而有意解除告訴人戊○○總經理之
    職務，被告丁○○於臨時股東會宣佈解除告訴人戊○○之職
    務，並表示授權被告丙○○及「李先生」處理，而被告丁○○於 94年5月29日出具之授權書，亦係委由被告丙○○處理
  　告訴人戊○○被解聘之事宜，均與被告乙○○無涉，至被告
    甲○○等人係被告丙○○邀同前來助陣，亦無證據足資證明
  　被告乙○○事前就被告丙○○邀同被告甲○○等人前來助陣
    有所知悉並參與，而被告乙○○於94年5月31日股東臨時會
    結束後隨即由陪同被告丁○○離去而未在場等情，此為告訴
    人戊○○所不否認，並據證人邱璽名、黃謹、陳宥進證述明
    確在卷，告訴人戊○○並供稱：在會議室時之人並無乙○○
    云云，則並無何積極證據足資證明被告乙○○就公司解聘告
    訴人戊○○乙事有何參與及謀議。至被告乙○○因擔任公司
    總務，被告乙○○於該日接獲管理員通知稱有人要找被告丙○○，因而引領被告甲○○等人進入公司與被告丙○○會面
    ，亦與其職務無違，尚難依此即遽認被告乙○○事前就被告
    丙○○、甲○○、丁○○等人涉犯之上開犯行有所犯意聯絡
    或行為分擔。而被告乙○○亦無對告訴人戊○○為何恐嚇取
    財之犯行，是綜上所述，本件並查無何積極證據足資證明被
    告乙○○就公訴人指訴之上開犯行有何與被告丙○○等人犯
    意聯絡或行為分擔，被告乙○○所辯並無妨害自由或恐嚇取
    財犯行云云，應堪採信。是被告乙○○犯罪尚屬不能證明，
    原審因而以不能證明被告乙○○犯罪，而為被告乙○○無罪
    之諭知，經核並無不合，檢察官依告訴人請求提起上訴，其
  　上訴意旨猶以被告乙○○引領被告甲○○等人進入公司而未
    先向被告丙○○求證，顯見被告乙○○事先已知悉被告甲○○等人至公司之目的，而認被告乙○○就上開犯行亦有犯意
    聯絡，並指摘原審判決被告乙○○無罪係屬不當，惟依上所
    述，其上訴尚難認有理由，應予駁回。
據上論斷，應依刑事訴訟法第368條、第369條第1項前段、第364
條、第299條第1項前段，刑法第 2條第1項前段、第28條、第302
條第1項、第47條、第74條、修正前刑法第41條第1項前段，中華
民國96年罪犯減刑條例第 2條第1項第3款、第7條、第9條，罰金
罰鍰提高標準條例第1條、廢止前罰金罰鍰提高標準條例第2條，
判決如主文。
本案經檢察官許美女到庭執行職務。
中　　華　　民　　國　　96　　年　　10　　月　　11　　日
 　　　　　 刑事第五庭    審判長法　官　吳  敦
                                法　官　陳祐治
                                法　官　張傳栗
以上正本證明與原本無異。
如不服本判決，應於收受送達後十日內向本院提出上訴書狀，其
未敘述上訴之理由者並得於提起上訴後十日內向本院補提理由書
（均須按他造當事人之人數附繕本）。
                                書記官  李佩真
中　　華　　民　　國　　96　　年　　10　　月　　11　　日
附錄：本案論罪科刑法條全文
中華民國刑法第302條
私行拘禁或以其他非法方法，剝奪人之行動自由者，處五年以下
有期徒刑、拘役或三百元以下罰金。
因而致人於死者，處無期徒刑或七年以上有期徒刑，致重傷者，
處三年以上十年以下有期徒刑。
第 1 項之未遂犯罰之。
